ACORDAO-COMPLETO-2378120

ACÓRDÃO 10645/2019 ATA 38/2019 - SEGUNDA CÂMARA

VISTA, relatada e discutida esta tomada de contas especial, instaurada pelo Fundo Nacional de Desenvolvimento da Educação em desfavor de José Dias Pereira, ex-prefeito de Flores de Goiás, GO, em razão da ausência de documentação comprobatória da realização de despesas à conta do Programa Nacional de Apoio ao Transporte do Escolar, no exercício de 2015, naquele município.
	ACORDAM os ministros do Tribunal de Contas da União, reunidos em sessão da 2ª Câmara, ante as razões expostas pela relatora, e com fundamento nos arts. 1º, inciso I, 12, § 3º, 16, inciso III, alínea “c”, 19, 23, inciso III, 26, 28, incisos I e II, e 57 da Lei 8.443/1992 c/c os arts. 1º, inciso I, 209, inciso I, 210, § 2º, 214, inciso III, alínea “a”, e 215 a 217 e 267 do Regimento Interno, em: 
9.1. considerar revel José Dias Pereira; 
9.2. julgar irregulares as contas de José Dias Pereira e condená-lo ao recolhimento aos cofres do Fundo Nacional de Desenvolvimento da Educação das quantias a seguir indicadas, atualizadas monetariamente e acrescidas de juros de mora calculados a partir de cada uma das respectivas datas até a data do pagamento:
	Data
	Valor (R$) 

	5/1/2015
	14.141,66

	5/1/2015
	1.846,21

	5/1/2015
	1.266,39

	13/4/2015
	2.639,60

	13/4/2015
	15.685,00

	13/4/2015
	1.327,43

	18/5/2015
	15.685,00

	18/5/2015
	1.327,43

	18/5/2015
	2.639,60

	9/6/2015
	15.685,00

	9/6/2015
	1.327,43

	9/6/2015
	2.639,60

	6/7/2015
	15.685,00

	6/7/2015
	1.327,43

	6/7/2015
	2.639,60

	4/8/2015
	1.327,43

	4/8/2015
	15.685,00

	5/8/2015
	2.639,60

	4/9/2015
	1.327,43

	4/9/2015
	2.639,60

	4/9/2015
	15.685,00

	5/10/2015
	15.685,00

	5/10/2015
	2.639,60

	5/10/2015
	1.327,43

	6/11/2015
	2.639,60

	6/11/2015
	15.685,00

	6/11/2015
	1.327,43

9.3. aplicar-lhe multa de R$ 200.000,00 (duzentos mil reais) , a ser recolhida aos cofres do Tesouro Nacional, com atualização monetária calculada da data deste acórdão até a data do pagamento, se este for efetuado após o vencimento do prazo abaixo estipulado;  
9.4. fixar prazo de 15 (quinze) dias, a contar da notificação, para comprovação, perante o Tribunal, do recolhimento das dívidas acima imputadas; 
9.5. autorizar a cobrança judicial das dívidas, caso não atendida a notificação; 
9.6. autorizar o pagamento das dívidas em até 36 (trinta e seis) parcelas mensais consecutivas, caso venha a ser solicitado pelo responsável antes do envio do processo para cobrança judicial; 
9.7. fixar o vencimento da primeira parcela em 15 (quinze) dias, a contar do recebimento da notificação, e o das demais a cada 30 (trinta) dias, com incidência dos respectivos encargos legais sobre o valor de cada parcela; 
9.8. alertar ao responsável que a inadimplência de qualquer parcela acarretará vencimento antecipado do saldo devedor; 
9.9. enviar cópia deste acórdão ao responsável, ao Fundo Nacional de Desenvolvimento da Educação e ao procurador-chefe da Procuradoria da República no Estado de Goiás, para as providências cabíveis, com base no art. 16, § 3º, da Lei 8.443/1992.

Tomada de Contas Especial instaurada pelo Fundo Nacional de Desenvolvimento da Educação em desfavor de ex-prefeito de Flores de Goiás, GO, em razão da ausência de documentação comprobatória da realização de despesas à conta do Programa Nacional de Apoio ao Transporte do Escolar no exercício de 2015.

Segunda Câmara

Prefeitura Municipal de Flores de Goiás/GO.

3. Responsável: José Dias Pereira (CPF XXX.709.561-XX).
3.1. Interessado: Fundo Nacional de Desenvolvimento da Educação (CNPJ 00.378.257/0001-81).

13.1. Ministros presentes: Raimundo Carreiro (na Presidência) e Ana Arraes (Relatora).
13.2. Ministro-Substituto convocado: André Luís de Carvalho.

ANA ARRAES

Adoto como parte inicial do relatório a instrução elaborada pela Secretaria de Controle Externo de Tomada de Contas Especial, que contou com a concordância de seu corpo dirigente (peças 51 a 53) :
“INTRODUÇÃO
1.	Cuidam os autos de tomada de contas especial instaurada pelo Fundo Nacional de Desenvolvimento da Educação - FNDE, em desfavor do Sr. José Dias Pereira (CPF XXX.709.561-XX) , ex-Prefeito de Flores de Goiás (GO) , entre 14/7/2013 e 31/12/2016 (peça 23, p. 2) , em razão da ausência de documentação comprobatória da realização de despesas à conta do Programa Nacional de Apoio ao Transporte do Escolar - PNATE, no exercício de 2015, naquele município.
HISTÓRICO 
2.	De acordo com dados extraídos do Sistema Integrado de Prestação de Contas do FNDE (peça 4) e extratos bancários contidos nos autos (peça 5) , o total dos recursos repassados na órbita do programa ao município no exercício correspondente foi de R$ 174.777,88. 
3.	A prestação de contas foi normalmente registrada no sistema específico do FNDE para essa finalidade (peças 6-11) , fazendo-se acompanhar do parecer do Conselho de Acompanhamento e Controle Social, que se posicionou pela sua aprovação plena (peça 12) . 
4.	A despeito da apresentação da prestação de contas e do parecer favorável do colegiado competente, em procedimento de auditoria do próprio FNDE, efetuado in loco no município, no período entre 28/3/2016 e 1/4/2016, cujo relatório respectivo, de número 06/2016, encontra-se reproduzido nos autos (peças 24-29) , datado de 13/4/2016, foi examinada a execução do PNATE no exercício pertinente (peça 27; peça 28, p. 1) , tendo sido apontadas diversas irregularidades nesse particular, as quais seguem abaixo enumeradas: 
4.1	Ausência de procedimento licitatório, ou sua dispensa ou declaração de inexigibilidade, para a contratação dos serviços; 
4.2	Ausência de documentação comprobatória da execução do programa, tais como controle de rotas e quilometragens, listagem de veículos empregados e notas fiscais da prestação dos serviços correspondentes;
4.3	Ausência de apresentação de documentação relativa à habilitação dos condutores dos veículos utilizados na prestação dos serviços;
4.4	Ausência de regulamentação do Executivo municipal sobre o uso dos veículos.
5.	A área técnica do FNDE avaliou, exclusivamente quanto à execução física, considerando as anomalias relatadas pela auditoria interna, por meio do Parecer 3338/2017/COATE/CGAME/DIRAE (peça 13) , de 10/5/2017, que os objetivos do programa poderiam ser considerados cumpridos, diante da falta de prova em contrário, a despeito das irregularidades apontadas, posicionando-se pela aprovação com ressalvas da prestação de contas. 
6.	Por seu turno, ainda com arrimo nos achados reportados pela auditoria interna, especialmente no item 4.2 (peça 27, p. 3-6) do Relatório 06/2016, o Parecer 2115/2017/DAESP/COPRA/CGCAP/DIFIN (peça 14, p. 3-8) concluiu que o total da despesa apurada (indicada na prestação de contas e correspondente à soma dos lançamentos a débito na conta corrente específica) , no valor de R$ 174.470,50, deveria ser rejeitada, pela ausência de comprovação documental de sua realização. 
7.	Diante do indicativo de rejeição das contas, o FNDE procedeu à notificação pertinente ao responsável, por meio do Ofício 14966/2017/DAESP/COPRA/CGCAP/DIFIN/FNDE (peça 15, p. 1-2) , de 19/7/2017, o qual foi recebido conforme aviso respectivo, em 9/8/2017 (peça 16, p. 3-4) . Não consta dos autos manifestação do responsável a respeito do objeto da missiva. 
8.	Na sequência, o entendimento da área técnica do órgão repassador foi chancelado no relatório do tomador de contas (peça 31) , com o endosso posterior das instâncias subsequentes do controle interno (peças 32-34) , manifestações das quais tomou ciência a autoridade ministerial (peça 35) .
9.	Em intervenção inicial nos autos, a unidade técnica, em pareceres uniformes (peça 36-38) , após atestar a presença, no processo, dos pressupostos específicos de constituição e de procedibilidade, na forma da Instrução Normativa TCU 71/2012, com a redação da Instrução Normativa 76/2016, considerou em síntese, que a falta de documentação comprobatória, ainda que apresentada a prestação de contas, representava infração ao art. 5º, da Resolução CD/FNDE 5, de 28/5/2015, em seus §§ 5º e 6º, e pressupunha a gestão irregular dos valores e consequente  prejuízo ao erário. 
10.	A responsabilização do Sr. José Dias Pereira (CPF XXX.709.561-XX) decorreu de sua condição de Prefeito Municipal entre 14/7/2013 e 31/12/2016, período em que ocorridos todos os eventos danosos. Destarte, com fulcro em delegação de competência da Relatora deste feito, Ministra Ana Arraes, envidou-se a citação do responsável, nos termos do art. 1º, inc. II, da Portaria-MIN-AA Nº 1, de 21/7/2014, nos seguintes termos: 
Ocorrência: Ausência de documentação comprobatória da execução do programa;
Conduta: deixar de conservar, em boa ordem, os comprovantes (recibos, faturas, notas fiscais e quaisquer outros documentos comprobatórios) de despesas realizadas com recursos transferidos a conta do programa, pelo prazo de 10 (dez) anos contados da data da aprovação da prestação de contas anual do FNDE pelo Tribunal de Contas da União (TCU) , referente ao exercício de repasse dos recursos;
Evidência: Item 4.2 do Relatório de Auditoria FNDE 06/2016 (peça 27, p. 3-6) ;
Dispositivos legais e infralegais violados: art. 15, § 2º, da Resolução CD/FNDE 12, de 17/3/2011; art. 5º, §§ 5º e 6º, da Resolução CD/FNDE 5, de 28/5/2015;
Débitos: 
	Data do crédito na conta corrente
	Valor (R$) 

	5/1/2015
	14.141,66

	5/1/2015
	1.846,21

	5/1/2015
	1.266,39

	13/4/2015
	2.639,60

	13/4/2015
	15.685,00

	13/4/2015
	1.327,43

	18/5/2015
	15.685,00

	18/5/2015
	1.327,43

	18/5/2015
	2.639,60

	9/6/2015
	15.685,00

	9/6/2015
	1.327,43

	9/6/2015
	2.639,60

	6/7/2015
	15.685,00

	6/7/2015
	1.327,43

	6/7/2015
	2.639,60

	4/8/2015
	1.327,43

	4/8/2015
	15.685,00

	5/8/2015
	2.639,60

	4/9/2015
	1.327,43

	4/9/2015
	2.639,60

	4/9/2015
	15.685,00

	5/10/2015
	15.685,00

	5/10/2015
	2.639,60

	5/10/2015
	1.327,43

	6/11/2015
	2.639,60

	6/11/2015
	15.685,00

	6/11/2015
	1.327,43

Valor atualizado em 14/12/2018: R$ 207.324,64
11.	Foram remetidos três expedientes idênticos de citação (peças 40-42) , para três endereços diferentes (peça 39) , coligidos de bases de dados da administração pública federal, sendo que todos foram recebidos pela mesma pessoa (peças 43-45) .
12.	O responsável compareceu aos autos (peças 46-48) , mencionando isoladamente cada um dos expedientes que lhe foram endereçados, requerendo, em relação a todos, a dilação do prazo para a apresentação de defesa, em 30 dias, aludindo, basicamente à espera por documentos de posse da Prefeitura Municipal de Flores de Goiás e do Tribunal de Contas do Estado, que seriam necessários à sua defesa.
13.	O pleito foi deferido, com base em subdelegação de competência, na data de 24/5/2019, em despacho (peça 49) . 
14.	Passados quase quatro meses desde o referido despacho, permanece inerte o responsável. 
EXAME TÉCNICO
15. 	Em que pese o referido aviso de recebimento ter sido assinado por pessoa estranha aos autos, esse fato, por si só, não invalida a notificação dirigida ao responsável, uma vez que o art. 179, inciso II, do Regimento Interno do TCU estabelece que as comunicações processuais far-se-ão mediante carta registrada, com aviso de recebimento que comprove a entrega no endereço do destinatário.
16.	A validade do critério de comunicação processual do TCU foi referendada pelo Supremo Tribunal Federal, nos termos do julgamento do MS-AgR 25.816/DF, por meio do qual se afirmou a desnecessidade da ciência pessoal do interessado, entendendo-se suficiente a comprovação da entrega do ‘AR’ no endereço do destinatário:
EMENTA: AGRAVO REGIMENTAL. MANDADO DE SEGURANÇA. DESNECESSIDADE DE INTIMAÇÃO PESSOAL DAS DECISÕES DO TRIBUNAL DE CONTAS DA UNIÃO. ART. 179 DO REGIMENTO INTERNO DO TCU. INTIMAÇÃO DO ATO IMPUGNADO POR CARTA REGISTRADA, INICIADO O PRAZO DO ART. 18 DA LEI nº 1.533/51 DA DATA CONSTANTE DO AVISO DE RECEBIMENTO. DECADÊNCIA RECONHECIDA. AGRAVO IMPROVIDO.​
17.	O envio de carta registrada com aviso de recebimento está expressamente enumerado entre os meios de comunicação de que dispõe o Tribunal de Contas da União para proceder às suas intimações.
18.	O inciso II do art. 179 do Regimento Interno do TCU é claro ao exigir apenas a comprovação da entrega no endereço do destinatário, bastando o aviso de recebimento simples.​​​
​​19.	Não é outra a orientação da jurisprudência do TCU, conforme se verifica dos julgados a seguir transcritos:
São válidas as comunicações processuais entregues, mediante carta registrada, no endereço correto do responsável, não havendo necessidade de que o recebimento seja feito por ele próprio (Acórdão 3648/2013-TCU-Segunda Câmara, Relator Ministro JOSÉ JORGE) ;
É prescindível a entrega pessoal das comunicações pelo TCU, razão pela qual não há necessidade de que o aviso de recebimento seja assinado pelo próprio destinatário. Entregandose a correspondência no endereço correto do destinatário, presume-se o recebimento da citação. (Acórdão 1019/2008-TCU-Plenário, Relator Ministro BENJAMIN ZYMLER) ;
As comunicações do TCU, inclusive as citações, deverão ser realizadas mediante Aviso de Recebimento - AR, via Empresa Brasileira de Correios e Telégrafos, bastando para sua validade que se demonstre que a correspondência foi entregue no endereço correto. (Acórdão 1526/2007-TCU-Plenário, Relator Ministro AROLDO CEDRAZ) 
20.	Outrossim, a comprovação do recebimento e da plena ciência da citação pelo responsável é inequívoco, pois houve comparecimentos aos autos (peças 46-48) , para pleitear dilação de prazo.
21.	Apesar de regularmente citado, o responsável deixou transcorrer in albis o prazo regimental de 15 dias, bem como aquele que lhe fora concedido de forma adicional (peça 49) , este de 30 dias a contar da data original, isto é, o termo inicial do prazo, em 2/5/2019 (peças 43-45) , para todos os expedientes, abstendo-se de apresentar alegações de defesa e/ou efetuar o recolhimento do débito, motivo pelo qual se impõe o reconhecimento da revelia de que trata o art. 12, § 3º, da Lei 8.443/1992. Deve ser ressaltado que a forma de contagem de prazos instituída pelo vigente Código de Processo Civil (lei 13.105/2015) , em dias úteis, é inaplicável à processualística de controle externo (Acórdão 2224/2018-TCU-Plenário – Rel. Min. Marcos Bemquerer) , que segue sendo regida pela Resolução TCU 170/2004 nesse particular.
22.	A despeito da aplicação da revelia, devem ser considerados, no entanto, eventuais elementos já constantes dos autos, os quais poderiam, em tese, levar a um juízo favorável ao responsável revel.
23.	Deve-se observar que, nos processos do TCU, a revelia não implica a presunção de que sejam verdadeiras todas as imputações levantadas contra os responsáveis, diferentemente do que ocorre no processo civil, em que o não comparecimento do réu aos autos leva à presunção da verdade dos fatos narrados pelo autor. 
24.	Assim, independentemente da revelia, a avaliação da responsabilidade do agente nos processos desta Corte não prescinde dos elementos existentes nos autos ou para ele carreados, uma vez que são regidos pelo princípio da verdade material (Acórdão 163/2015-TCU-Segunda Câmara – Rel. Min. André de Carvalho; 2.685/2015 - TCU - 2ª Câmara – Rel. Min. Raimundo Carreiro; 2.801/2015 - TCU - 1ª Câmara – Rel. Min. Walton Alencar Rodrigues; 4.340/2015 - TCU - 1ª Câmara – Rel. Min. Weder de Oliveira; e 5.537/2015 - TCU - 1ª Câmara - Rel. Min. Weder de Oliveira) .	 
25.	Finalizada essa breve retrospectiva, bem como o introito analítico, emergindo na apreciação meritória, reconhece-se que os apontamentos cabíveis e necessários ao deslinde da matéria não são extensos.
26.	Não exsurgiram constatações posteriores que infirmem o entendimento externado pela unidade técnica na abordagem preliminar, não somente porque o responsável abdicou de apresentar alegações de defesa, como inexistem nos autos elementos que o favoreçam, não abarcados inicialmente. 
27.	As prestações de contas foram apresentadas, mas a ausência e presumida inexistência de documentação comprobatória das despesas realizadas representou infração às normas do programa art. 5º, §§ 5º e 6º, da Resolução CD/FNDE 5, de 28/5/2015 e art. 15, § 2º, da Resolução CD/FNDE 12, de 17/3/2011) , impedindo a comprovação da escorreita aplicação dos recursos repassados e trazendo a presunção de dano, com o consequente dever de ressarcir.  
28.	Em se tratando de processo em que a parte interessada não se manifestou acerca das irregularidades imputadas, não há elementos para que se possa efetivamente aferir e reconhecer a ocorrência de boa-fé na conduta do responsável, podendo este Tribunal, desde logo, proferir o julgamento de mérito pela irregularidade das contas, conforme os termos dos §§ 2º e 6º do art. 202 do Regimento Interno do TCU (Acórdão 2064/2011-TCU-Primeira Câmara – Rel. Min. Ubiratan Aguiar;  6.182/2011-TCU - 1ª Câmara – Rel. Min. Weder de Oliveira, 4.072/2010-TCU-1ª Câmara – Rel. Min. Valmir Campelo; 1.189/2009-TCU- 1ª Câmara – Rel. Min. Marcos Bemquerer; 731/2008-TCU-Plenário; Rel. Min. Aroldo Cedraz) .
29.	No que diz respeito à pretensão punitiva do TCU, conforme o Acórdão 1441/2016-TCU-Plenário – Rel. Min. Benjamin Zymler, que uniformizou a jurisprudência acerca dessa questão, subordina-se ao prazo geral de prescrição indicado no art. 205 do Código Civil, que é de 10 anos, contado da data de ocorrência da irregularidade sancionada, nos termos do art. 189 do Código Civil, sendo este prazo interrompido pelo ato que ordenar a citação, a audiência ou a oitiva do responsável. No caso em exame, não se verifica a ocorrência da prescrição, uma vez que o prazo final para apresentação da prestação de contas, no caso do PNATE no exercício considerado era em 28/2/2016, na forma do art. 16 da Resolução CD/FNDE 5, de 28/5/2015. O prazo prescricional foi ainda interrompido pelo despacho que ordenou a citação (peça 38) , na data de 15/3/2019. 
30.	Logo, constata-se viável a aplicação da penalidade descrita no art. 57 da lei orgânica do TCU, ao lado da condenação em débito e do julgamento pela irregularidade das contas. Na ausência de manifestação substancial quanto ao objeto da citação, deve ser reconhecida, outrossim, a revelia do responsável. 
CONCLUSÃO
31.	Diante da ausência de documentação comprobatória da realização de despesas à conta do Programa Nacional de Apoio ao Transporte do Escolar - PNATE, no exercício de 2015, tal como exigida pelo art. 15, § 2º, da Resolução CD/FNDE 12, de 17/3/2011 e art. 5º, §§ 5º e 6º, da Resolução CD/FNDE 5, de 28/5/2015, impedindo a comprovação da regular aplicação dos recursos repassados, anomalia não rechaçada pelo responsável, que não apresentou alegações de defesa, e da inexistência de outros elementos nos autos que infirmem a ocorrência descrita, impende o julgamento pela irregularidade das contas, a condenação em débito, e a aplicação da multa constante do art. 57 da Lei Orgânica do Tribunal de Contas da União. 
PROPOSTA DE ENCAMINHAMENTO
32.	Diante do exposto, submetem-se os autos à consideração superior, propondo:
32.1.  	considerar, para todos os efeitos, revel o Sr. José Dias Pereira, ex-Prefeito de Flores de Goiás (GO) , dando-se prosseguimento ao processo, conforme preceitua o art. 12, § 3º, da Lei 8.443/1992, c/c o art. 202, §8º, do RITCU;
32.2.	julgar irregulares as contas do Sr. José Dias Pereira (CPF XXX.709.561-XX) , ex-Prefeito de Flores de Goiás (GO) , com fundamento nos arts. 1º, inciso I, 16, inciso III, alíneas ‘b’ e ‘c’, 19, caput, e 23, inciso III, da Lei 8.443/1992, c/c os arts. 1º, inciso I, 209, inciso III, 210 e 214, inciso III, do Regimento Interno do TCU, e condenando-o ao pagamento das importâncias a seguir especificadas e fixando-lhe o prazo de 15 dias, para que comprove, perante este Tribunal, em respeito art. 214, inciso III, alíneas ‘a’ e ‘b’, do Regimento Interno do TCU, o recolhimento da dívida aos cofres do Fundo Nacional de Desenvolvimento da Educação, atualizada monetariamente e acrescida de juros de mora, calculados a partir das datas indicadas até a data do efetivo recolhimento e com o abatimento de valores acaso já satisfeitos, nos termos da legislação vigente:
Programa Nacional de Apoio ao Transporte do Escolar - PNATE 
	Data
	Valor (R$) 

	5/1/2015
	14.141,66

	5/1/2015
	1.846,21

	5/1/2015
	1.266,39

	13/4/2015
	2.639,60

	13/4/2015
	15.685,00

	13/4/2015
	1.327,43

	18/5/2015
	15.685,00

	18/5/2015
	1.327,43

	18/5/2015
	2.639,60

	9/6/2015
	15.685,00

	9/6/2015
	1.327,43

	9/6/2015
	2.639,60

	6/7/2015
	15.685,00

	6/7/2015
	1.327,43

	6/7/2015
	2.639,60

	4/8/2015
	1.327,43

	4/8/2015
	15.685,00

	5/8/2015
	2.639,60

	4/9/2015
	1.327,43

	4/9/2015
	2.639,60

	4/9/2015
	15.685,00

	5/10/2015
	15.685,00

	5/10/2015
	2.639,60

	5/10/2015
	1.327,43

	6/11/2015
	2.639,60

	6/11/2015
	15.685,00

	6/11/2015
	1.327,43

Valor atualizado em 16/9/2019 (sem juros) : R$ 212.884,38
32.3.	autorizar, desde logo, a cobrança judicial das dívidas, nos termos do art. 28, inciso II, da Lei 8.443/1992, c/c o art. 219, inciso II, do Regimento Interno do TCU, caso não atendida a notificação;
32.4.	autorizar, desde logo, se requerido pelo responsável, com fundamento no art. 26, da Lei 8.443/1992, c/c o art. 217 do Regimento Interno do TCU, o parcelamento da dívida em até 36 (trinta e seis) parcelas, incidindo sobre cada uma, os encargos legais devidos, sem prejuízo de alertá-lo de que, caso opte por essa forma de pagamento, a falta de comprovação do recolhimento de qualquer parcela implicará o vencimento antecipado do saldo devedor, nos termos do art. 26, parágrafo único, da Lei 8.443/1992, c/c o art. 217, §2º, do Regimento Interno do TCU;
32.5.	enviar cópia do Acórdão que vier a ser proferido ao FNDE, ao Assessor Especial de Controle Interno do Ministério da Educação e ao responsável, para ciência, informando que a presente deliberação, acompanhada do Relatório e do Voto que a fundamentam, está disponível para a consulta no endereço www.tcu.gov.br/acordaos, além de esclarecer que, caso requerido, o TCU poderá fornecer sem custos as correspondentes cópias, de forma impressa;
32.6.	enviar cópia do Acórdão a ser prolatado, bem como do Relatório e do Voto que o fundamentarem, à Procuradoria da República no Estado de Goiás, nos termos do § 3º do art. 16 da Lei 8.443/1992 c/c o § 7º do art. 209 do Regimento Interno do TCU, para adoção das medidas cabíveis.’
O subprocurador-geral Paulo Soares Bugarin, representando o Ministério Público junto ao TCU, assim se manifestou:
	‘Caracterizada a revelia de José Dias Pereira, após regular citação pela via postal (peças 40/45) e seu comparecimento aos autos para pedir prorrogação de prazo para apresentar sua defesa (peças 46/48) , impõe-se o prosseguimento ao processo, para todos os efeitos, conforme prevê o art. 12, § 3º, da Lei nº 8.443/92. 
2. 	Desse modo, ante a inexistência de elementos capazes de comprovar a boa e regular aplicação dos recursos, este representante do Ministério Público de Contas manifesta-se de acordo com a proposta formulada pela unidade técnica (peça 51) , sugerindo, adicionalmente, que seja aplicada ao responsável a multa prevista no art. 57 da Lei nº 8.443/92, uma vez que tal proposta, embora tenha constado da conclusão (item 31) , não constou da proposta de encaminhamento da instrução (item 32) .”
	É o relatório.

não há.

Subprocurador-geral Paulo Soares Bugarin.

TOMADA DE CONTAS ESPECIAL. MUNICÍPIO DE FLORES DE GOIÁS/GO. FUNDO NACIONAL DE DESENVOLVIMENTO DA EDUCAÇÃO. PROGRAMA NACIONAL DE APOIO AO TRANSPORTE DO ESCOLAR. CITAÇÃO. ausência de documentação comprobatória da realização de despesas. REVELIA. IRREGULARIDADE DAS CONTAS. DÉBITO.

TOMADA DE CONTAS ESPECIAL (TCE)

Secretaria de Controle Externo de Tomada de Contas Especial (Secex-TCE).

Este processo trata de tomada de contas especial instaurada pelo Fundo Nacional de Desenvolvimento da Educação - FNDE em desfavor de José Dias Pereira, ex-prefeito de Flores de Goiás, GO, em razão da ausência de documentação comprobatória da realização de despesas à conta do Programa Nacional de Apoio ao Transporte do Escolar - Pnate, no exercício de 2015, naquele município.
No âmbito desta Corte de Contas, a Secretaria de Controle Externo de Tomada de Contas Especial - Secex-TCE realizou a citação do responsável por meio de três idênticos ofícios, encaminhados para três diferentes endereços, obtidos em bases de dados da administração pública. José Dias Pereira, entretanto, não apresentou defesa, apesar de ter comparecido aos autos para solicitar prorrogação de prazo para sua manifestação. 
Nesse contexto, a Secex-TCE e o Ministério Público junto ao TCU opinaram pela irregularidade das contas, com imputação integral do débito. O subprocurador-geral Paulo Soares Bugarin propôs igualmente a aplicação da multa prevista no art. 57 da Lei 8.443/1992, vez que, apesar de essa sanção ter figurado na conclusão da instrução, não constou da proposta de encaminhamento da unidade instrutiva.
Considerando que competia ao responsável demonstrar a boa e regular aplicação dos recursos públicos envolvidos, que não há nos autos comprovação documental de realização das despesas e, ainda, que, mesmo lhe tendo sido oportunizada a defesa, não se desincumbiu desse ônus, não há o que se aproveitar em seu favor.
	Ante o exposto, VOTO por que o Tribunal adote a minuta de acórdão que submeto à deliberação deste Colegiado. 
TCU, Sala das Sessões Ministro Luciano Brandão Alves de Souza, em 22 de outubro de 2019.
ANA ARRAES 
Relatora